臺灣臺北地方法院刑事判決　　　　　　　99年度易字第2166號
公　訴　人　臺灣臺北地方法院檢察署檢察官
被　　　告　張譽騰
選任辯護人　李後政律師
上列被告因背信案件，經檢察官提起公訴（99年度偵字第11680號）
，本院判決如下：
    主  文
張譽騰犯背信罪，處有期徒刑肆月，如易科罰金，以新臺幣壹仟
元折算壹日。緩刑貳年，並應於本判決確定後肆個月內，向公庫
支付新臺幣捌萬元。
    事  實
一、張譽騰係基河二期國民住宅管理委員會（下稱系爭管委會）
    民國96年度第5 屆主任委員，受基河二期國民住宅（下稱系
    爭國民住宅）住戶及區分所有權人之委託處理事務，其明知
    系爭管委會就宋璦君利用其經寶順公寓大廈管理維護股份有
    限公司（下稱寶順公司），並派駐系爭管委會負責行政兼會
    計職務之機會，涉嫌侵占系爭管委會款項共計新臺幣（下同
    ）718,950元乙節，前於94年間已對宋璦君提起背信之刑事
    告訴（實為告發）及侵權行為損害賠償之民事訴訟，並對寶
    順公司提起侵權行為損害賠償之民事訴訟，嗣宋璦君所涉刑
    事部分，經臺灣臺北地方法院檢察署檢察官於95年11月29日
    以94年度偵字第22367號提起公訴，並由本院以95年度易字
    第2777號審理，宋璦君及寶順公司之民事訴訟部份則由本院
    於96年3月19日以94年度訴字第6328號判決宋璦君應與寶順
    公司連帶賠償系爭管委會718,950元。詎張譽騰竟基於損害
    系爭國民住宅全體區分所有權人之犯意，於系爭管委會未對
    前開民刑事訴訟進行為決議之情形下，於96年7月17日逕自
    以系爭管委會之名義，具狀撤回對於宋璦君及寶順公司之民
    事訴訟及對宋璦君之刑事告訴而為違背其任務之行為，致系
    爭管委會無法再以民事訴訟方式對宋璦君及寶順公司求償，
    僅得被迫於前開刑事訴訟（非告訴乃論之罪，無法因撤回告
    訴而終結）案件中，以40萬元與宋璦君和解，而由本院以95
    年度易字第2777號判處宋璦君有期徒刑10月，減為有期徒刑
    5月，緩刑3年，致生損害於系爭國民住宅全體區分所有權人
    之求償利益。
二、案經系爭國民住宅區分所有權人許四貴、洪春松訴由臺北市
    政府警察局中山分局報請臺灣臺北地方法院檢察署檢察官偵
    查後起訴。
    理  由
壹、程序方面
    被告以外之人於審判外之陳述，雖不符合刑事訴訟法第159
    條之1至第159條之4之規定，但經當事人於審判程序同意做
    為證據，法院審酌該言詞陳述或書面陳述作成時之情況，認
    為適當者，亦得為證據；當事人、代理人或辯護人於法院調
    查證據時，知有第159條第1項不得為證據之情形，而未於言
    詞辯論終結前聲明異議者，視為有前項之同意，刑事訴訟法
    第159條之5第1項、第2項分別定有明文。查本案檢察官、被
    告張譽騰及其辯護人對於本判決下列所引用其他各項被告以
    外之人於審判外之陳述，於本院行準備程序時均表示無意見
    而不予爭執（見本院卷第95頁背面），且迄至言詞辯論終結
    前亦未再聲明異議，況本院於審判期日已依法進行證據之調
    查、辯論，被告訴訟上之權利已受保障，故本院審酌上開證
    據資料製作時之情況，依前述規定，認均具有證據能力。
貳、實體方面
一、認定事實所憑之證據及理由：
    訊據被告固坦承其曾擔任系爭管委會96年度第5 屆主任委員
    ，並曾於96年7 月17日以系爭管委會名義，撤回對宋璦君、
    寶順公司之民事訴訟及對宋璦君之刑事告訴；其撤回對寶順
    公司民事訴訟一事並未經系爭管委會會議討論等情，然矢口
    否認有何背信之犯行，並辯稱：系爭管委會與寶順公司、宋
    璦君間之民刑事訴訟進行甚久，且因相關單據遺失及帳目不
    全等因素，故於其擔任第5 屆主委時，即以臨時委員會會議
    方式，達成共識，撤回對宋璦君之案件，而於刑事案件中以
    和解方式請求其賠償，惟因會議當時時間已晚，故未作成會
    議紀錄云云。然查：
  (一)系爭管委會於94年間對宋璦君提起背信之刑事告發，同時對
    宋璦君及寶順公司提起民事侵權行為損害賠償之訴訟，嗣宋
    璦君所涉刑事部分，經臺灣臺北地方法院檢察署檢察官於95
    年11月29 日 以94年度偵字第22367 號提起公訴，並由本院
    以95年度易字第2777號審理，後因系爭管委會另以40萬元與
    宋璦君和解，而由本院於98年8 月31日以95年度易字第2777
    號判處宋璦君有期徒刑10月，減為有期徒刑5月，緩刑3年；
    宋璦君及寶順公司之民事訴訟部份則由本院於96年3月19 日
    以94年度訴字第6328號判決宋璦君應與寶順公司連帶賠償系
    爭管委會718,950元等情，業經本院調閱前開本院95年度易
    字第2777號刑事卷宗核閱無訛，並有本院95年度易字第2777
    號刑事判決列印在卷可稽（見臺灣臺北地方法院檢察署99年
    度他字第3607號卷《下稱他字卷》第52至54頁），堪信為真
    實，先予敘明。
  (二)又查，被告曾擔任系爭管委會96年度第5 屆主任委員，並於
    96年7月17日以系爭管委會名義，具狀撤回對宋璦君、寶順
    公司之民事訴訟及對宋璦君之刑事告訴等情，業據被告坦承
    不諱（見本院卷第36頁背面），並有系爭管委會96年7月17
    日對宋璦君之刑事撤回告訴狀，及同日對宋璦君、寶順公司
    之民事撤回起訴狀附卷可參（見他字卷第17至28頁），亦堪
    認為真實。
  (三)再查，被告於撤回前開對寶順公司之民事訴訟前，未經系爭
    管委會討論決議乙節，業經被告於本院審理中供陳在卷（見
    本院卷第211頁）。綜上，被告身為系爭管委會之主任委員
    ，受系爭國民住宅住戶及區分所有權人之委託處理事務，卻
    未經系爭管委會之同意，即逕自以系爭管委會之名義撤回對
    寶順公司之前開訴訟，致系爭管委會無法對寶順公司求償等
    情（按於本案經終局判決後將訴撤回者，不得復提起同一之
    訴，民事訴訟法第263條第2項定有明文，查前開民事訴訟既
    經本院以94年度訴字第6328號判決宋璦君應與寶順公司連帶
    賠償系爭管委會718,950元在案，系爭管委會於前開判決後
    ，具狀撤回對於宋璦君及寶順公司之民事訴訟，依法即不得
    再對宋璦君及寶順公司提起同一訴訟以求償之），應為真實
    ，足以認定。
  (四)至被告抗辯其撤回前開對宋璦君之民、刑事訴訟，係經臨時
    委員會會議決議，僅因會議當時時間已晚，故未能作成會議
    紀錄云云。然查，被告未經系爭管委會同意，即逕自以系爭
    管委會名義，撤回對寶順公司之前開民事訴訟，已如前述，
    則縱其上開抗辯為真實，亦無礙其背信罪責之成立，先予敘
    明。況查：
  證人許四貴、洪春松即系爭國民住宅之區分所有權人，於偵
    查中均具結證稱：撤回對宋璦君之民刑事訴訟一事，均未開
    管理委員會或區分所有權人會議通知大家等語（見臺灣臺北
    地方法院檢察署99年度偵字第11680號卷《下稱偵查卷》第
    100、101頁）。
  證人徐競新即系爭管委會第7 屆主任委員，於偵查中亦具結
    證述：系爭管委會會議紀錄並無決議撤回訴訟之相關紀錄，
    管委會於97年時尚不知悉被告撤回宋璦君訴訟一事，係委託
    律師閱卷方知悉等語（見偵查卷第113、114頁）。復觀諸系
    爭管委會第5屆之例行會議紀錄及臨時會議紀錄，均無任何
    關於撤回宋璦君民、刑事訴訟之相關紀錄，有系爭管委會第
    5屆之例行會議紀錄及臨時會議紀錄在卷可參（見偵查卷第7
    至24頁）。再衡以宋璦君所涉訴訟案件金額高達70餘萬，金
    額非寡，倘系爭管委會確實曾決議撤回該案，此事項對於系
    爭管委會而言，係屬重大事項，且涉關法律責任，卻無任何
    相關會議紀錄可資佐證，實與常情相悖，則被告所辯：係經
    臨時會會議決議撤回對宋璦君訴訟案件云云，似非無疑。
  另參以被告於偵查中先係供述：撤回宋璦君之民事訴訟案件
    ，是管委會開臨時會決定云云；復改稱：管委會係同意以和
    解方式處理云云（見偵查卷第91至92頁）；而於本院審理中
    又改稱：當時決議是先行撤回全部訴訟案，是希望先撤回，
    再以和解方式要求賠償云云（見本院卷第209頁），可知被
    告對其所謂該次會議決議內容究竟為何，前後供述不一，縱
    如被告所言，係因其法律常識不足，無法理解撤回與和解之
    意，然衡以管委會之會議決議內容若非明確，如何使與會人
    員投票表示意見？如何記載於會議紀錄，以交付全體區分所
    有權人閱覽？又如何為後續對會議決議內容之執行？故被告
    藉係因其法律常識不足為由置辯，尚難採信。綜上，被告上
    開所辯：其撤回對宋璦君之訴訟，係經臨時委員會會議決議
    云云，要非可採。
  至證人詹秀琴即系爭管委會第5 屆監察委員雖到庭證述：當
    時管委會有開會達成共識，同意對宋璦君不再提告，而委託
    律師與宋璦君協商如何賠償，與會人員大部分贊成和解、協
    商，其並無意識到在還沒談妥賠償或和解條件前就撤回，且
    不能再提告云云（見本院卷第142 至150 頁）；證人朱淑鳳
    即系爭管委會第5 屆常務監察委員亦到庭證稱：當時有開一
    般的例行會議討論宋璦君案件，後討論的結果就是不再追訴
    ，而撤銷對宋璦君的案件云云（見本院卷第151至156頁）。
    然衡以證人詹秀琴對於該次開會之時間、其他議題之討論及
    有無作成會議紀錄等事項，均稱不復記憶，唯獨就宋璦君一
    案記憶清晰，則其證詞究否真實，本非無疑；復參諸證人詹
    秀琴證稱：被告為了宋璦君案件，有請其簽立證明書，證明
    其等當時有開會等語，堪認證人詹秀琴乃因於本件事件經過
    甚久後，記憶已模糊之際，適與被告見面，經被告特意談論
    此事，導致其前揭證詞真實性已有遭污染之虞，故其前開證
    述情節究否合於事實，難認無疑，既與卷存其他證據資料不
    符，即難採為對被告有利之事證。另參以證人朱淑鳳證述：
    是以「一般例行會議」討論宋璦君一案云云，核與被告辯稱
    ：係開「臨時會」決議云云，並不相符，又證人朱淑鳳明確
    表示會議結論係撤回等語，亦與證人詹秀琴所證稱：與會人
    員是贊成和解、協商云云，及被告於偵查中所供陳：討論的
    結論是和解云云，均不相符，且衡以證人朱淑鳳亦曾經被告
    請求，於證明其等有開會決議撤回宋璦君訴訟之證明書上簽
    名，業經證人朱淑鳳證述稽詳（見本院卷第153頁），依前
    所述，亦難認證人朱淑鳳上開證詞之真實性未遭受污染而與
    事實相符，既與卷存其他證據資料不符，是亦難採為對被告
    有利之事證。
  (四)綜上所述，被告所辯不足採信，本件事證明確，其犯行堪以
    認定，應予依法論科。
二、論罪科刑之理由：
  (一)核被告所為，係犯刑法第342 條第1 項背信罪。本院審酌被
    告並無前科紀錄，有臺灣高等法院被告前案紀錄表1 份在卷
    可佐，品行、素行尚佳，然其身為系爭管委會主任委員，本
    應忠誠執行其職務，其明知未經系爭管委會決議，卻逕自以
    系爭管委會之名義，撤回對宋璦君及寶順公司之民事訴訟，
    及對宋璦君之刑事告訴，致系爭管委會對宋璦君及寶順公司
    求償受阻，僅得被迫於上開刑事訴訟案件中，以40萬元與宋
    璦君和解，而為違背其任務之行為，致生損害於系爭國民住
    宅全體區分所有權人，所為實非可取，然考量系爭國民住宅
    之主任委員一職乃無給職，業經證人詹秀琴證述詳實（見本
    院卷第143頁），且被告撤回該案之動機，係考量系爭管委
    會於該案中舉證困難，亦經其供述在卷，被告雖濫用主任委
    員之權，不顧系爭國民住宅住戶及區分所有權人之權益，亦
    無任何證據證明被告從中獲取任何個人利益，則被告所為縱
    有不該，尚非惡劣，及其犯後未坦承全部犯行及其犯罪手段
    、目的、動機等一切情狀，量處如主文所示之刑，並諭知易
    科罰金之折算標準。檢察官雖以被告犯後飾詞狡辯等理由，
    具體求刑有期徒刑2年，然本院審酌被告就撤回寶順公司部
    分，並未否認，尚難認其犯後態度全然惡劣，經具體審認各
    情，認以量處如主文所示之刑為適當，檢察官之求刑，核屬
    過重，附此敘明。
  (二)查被告前未曾因故意犯罪受有期徒刑以上刑之宣告，有臺灣
    高等法院被告前案紀錄表1 份在卷可佐，已如前述，其因一
    時失慮，致罹刑章，堪認其經此教訓，應已知警惕，而無再
    犯之虞，其所受宣告之刑以暫不執行為適當，惟為確實督促
    被告保持善良品行及正確法律觀念，爰依刑法第74條第1 項
    第1款、第2項第4款之規定，諭知緩刑2年，並應於本判決確
    定後4個月內，向公庫支付8萬元（此部分依刑法第74 條第4
    項規定得為民事強制執行名義，又依同法第75條之1第1項第
    4款規定，受緩刑之宣告而違反上開本院所定負擔情節重大
    ，足認原宣告之緩刑難收其預期效果，而有執行刑罰之必要
    者，得撤銷其宣告），以啟自新。
據上論斷，應依刑事訴訟法第299 條第1 項前段、刑法第342 條
第1項、第41條第1項前段、第74條第1項第1款、第2項第4款，刑
法施行法第1條之1第1項、第2項前段，判決如主文。
本案經檢察官葉雅婷、郭郁到庭執行職務
中    華    民    國   100    年    7     月    27    日
                  刑事第八庭    審判長法  官    徐千惠
                                      法  官    古瑞君
                                      法  官    陳雯珊
上正本證明與原本無異。
如不服本判決應於收受送達後10日內向本院提出上訴書狀，並應
敘述具體理由；其未敘述上訴理由者，應於上訴期間屆滿後20日
內向本院補提理由書（均須按他造當事人之人數附繕本）「切勿
逕送上級法院」。告訴人或被害人如對於本判決不服者，應具備
理由請求檢察官上訴，其上訴期間之計算係以檢察官收受判決正
本之日期為準。
                                      書記官    馬正道
中    華    民    國   100    年    7     月    27    日
附錄本案論罪科刑法條全文：
中華民國刑法第342條
（背信罪）
為他人處理事務，意圖為自己或第三人不法之利益，或損害本人
之利益，而為違背其任務之行為，致生損害於本人之財產或其他
利益者，處 5 年以下有期徒刑、拘役或科或併科 1 千元以下罰
金。
前項之未遂犯罰之。